# 陈老师，处置子公司后，其原增加的资本公积在合并报表中如何反映？

提问人：GX1997 时间：2010-01-26 14:36:07
根据财政部 2009 财会[2009]16号文件的规定，企业处置对子公司的投资，处置价款与处置投资对应的账面价值的差额，在母公司个别财务报表中应当确认为当期投资收益；处置价款与处置投资对应的享有该子公司净资产份额的差额，在合并财务报表中应当确认为当期投资收益。那么子公司原增加的资本公积在子公司不纳入合并范围后，合并报表如何反映？

回答人：chenyiwei
回复 楼主 GX1997 的帖子需要明确该资本公积的形成过程和来源，以及处置后母公司是否仍然控制该子公司。 如果是由原先母公司在该子公司的其他综合收益中所占份额所形成的，则：（ 1 ）处置后仍控制该子公司的，该部分资本公积在合并报表层面不作特别的处理，仅仅是转入少数股权；（ 2 ）处置后不再控制子公司的，该部分资本公积可按处置的股权比例结转入股权处置损益，计入合并报表上的当期收益处理。

回答人：chenyiwei
回复 报纸 GX1997 的帖子处置后不再控制该子公司的，在合并报表上因为同时把该子公司的各项资产、负债因不再控制而排除出合并范围，相当于资产、负债的终止确认，因此子公司原先在控制期间因其他综合收益增加的合并报表上的资本公积，在合并报表层面是可以转入处置损益处理的。这与可供出售金融资产公允价值变动等其他综合收益项目在相关资产处置时的处理原则是一致的。 新旧准则转换时，计入“原制度资本公积转入”的原制度下资本公积准备项目，如果从新准则的定义看属于综合收益项目的，在相关资产处置时也可以转入处置当期的损益。因此，接受捐赠非货币资产、资产评估增值准备等准备类项目，在相关资产处置时可以转入损益；但关联交易差价是不可以转入损益的。

回答人：chenyiwei
回复 8 楼 GX1997 的帖子合并报表层面，被处置的B公司净资产帐面价值应当是 450 万。但是，其中有 100 万属于集团以前确认的其他综合收益。在处置该子公司股权时，随着与该综合收益项目相关的资产、负债被处置，原先尚未实现的综合收益也应当认为已经实现，从而从合并报表的资本公积中转入处置损益。所以个人理解当期处置损益应当是 250 万。

回答人：chenyiwei
回复 10 楼 big4refer 的帖子子公司资本公积中由其他综合收益以外的原因导致的变动，一般认为属于权益性交易形成（例如你提到的购股权储备）。对于权益性交易形成的资本公积，一旦形成即与当初导致其形成的交易、事项或者资产相分离，因此在相关资产或子公司被处置时不转入损益，应当一直保留在合并报表中，即使相关子公司以后不再纳入合并范围。这种情况如果按照传统的“汇总＋抵销”观念确实难以理解，但在实体理论下，需要运用“视角差异调节”加以解释，即同一交易或事项站在不同层面的会计主体角度会有不同的处理结果，而实体理论是把合并集团看作一个独立会计主体，在合并报表层面完整地运用相关会计准则的确认、计量、列报和披露原则。

回答人：chenyiwei
回复 12 楼 02068134 的帖子可以这样理解。